臺灣臺北地方法院刑事判決　　　　　　　　　　　　　九十一年度交簡上字第三號
　　上　訴　人
　　即　被　告　乙○○
右列上訴人因過失傷害案件，不服本院臺北簡易庭九十年度北交簡字第八○三號，中
華民國九十年七月二十三日第一審簡易判決（檢察官聲請簡易判決處刑書案號：臺灣
臺北地方法院檢察署八十九年度偵緝字第一○七○號），提起上訴，本院管轄之第二
審合議庭判決如左：
    主  文
原判決撤銷。
乙○○因過失傷害人，處拘役拾日，如易科罰金以佰元折算壹日。
    事  實
一、乙○○於民國八十九年四月十七日上午七時二十分許，騎乘車牌號碼ＧＬＧ─三
    七八號重型機車，沿臺北市○○路○段由東向西方向行駛，行經該路段與汀州路
    之交岔路口時，欲右轉進入汀州路由南向北方向行駛，原應注意注意車輛行駛至
    交岔路口，轉彎車應讓直行車先行，而依當時情形天候晴、有日間自然光線、係
    乾燥無缺陷之柏油路面狀況且視距良好，又無不能注意之情事，竟疏未注意，於
    上開路口時貿然向北右轉，致其所騎乘機車之右側與同向沿基隆路四段由東往西
    方向直行行駛，由甲○○所騎乘之車牌號碼ＥＣＸ─七七二號輕型機車之左前車
    頭發生擦撞，甲○○因而人車倒地，致受有左頰撕裂傷約一點五乘零點二公分、
    左手肘擦傷合併血腫約五乘五公分、左髖部擦傷約五乘三公分、右膝擦傷約五乘
    四公分、左足撕裂傷約一乘零點三公分等傷害。
二、乙○○在車禍發生後，經警到車禍現場處理，其將肇事車輛留在現場，隨同甲○
    ○前往醫院就醫，等臺北市政府警察局中正第二分局交通分隊警員依指示前往雙
    方就醫之醫院瞭解案情時，乙○○在場，並在有偵查權限之警員吳國瑞未發覺其
    姓名與犯罪情節之前，先主動供出自己之年籍與肇事經過，自首犯罪。
三、案經乙○○自首及甲○○訴由臺北市政府警察局中正第二分局報請臺灣臺北地方
    法院檢察署檢察官偵查後聲請簡易判決處刑。
    理  由
一、上訴人即被告乙○○經合法傳喚，無正當理由，未於本院所指定之九十一年十一
    月十三日審理期日到庭，惟被告於前述時、地騎乘機車與告訴人甲○○發生擦撞
    ，致告訴人受傷之事實，業據被告於八十九年四月十七日在三軍總醫院急診室所
    製作之交通事故談話記錄表及八十九年五月二十九日在警局詢問時坦承不諱（見
    臺灣臺北地方法院檢察署八十九年度偵字第一二五九○號偵查卷宗第四頁及反面
    、第十三頁），核與告訴人於警訊、檢察官偵訊時指訴情節相符（見同前偵查卷
    第六頁及反面、第十二頁及第二十頁反面），復有臺北市政府警察局中正第二分
    局交通分隊製作記載本件車禍發生情形之道路交通事故調查報告表、交通事故分
    析研判表、交通事故談話紀錄表及道路交通事故補充資料表、自首調查表等件附
    卷可稽（見同前偵查卷第九至十四頁），而告訴人確因本件車禍受有如前揭事實
    欄所載之傷害，亦有三軍總醫院附設民眾診療服務處出具之診斷證明書一紙在卷
    足憑（見同前偵查卷第七頁）。
二、按汽車行駛時，駕駛人應隨時注意車前狀況，並採取必要之安全措施，另汽車行
    駛至交岔路口時，轉彎車應讓直行車先行，道路交通安全規則第九十四條第三項
    及第一百零二條第一項第六款前段分別定有明文，被告騎乘機車行經上開交岔路
    口欲右轉行駛，本應隨時注意車前狀況，並採取必要之安全措施及應注意在基隆
    路四段由東往西方向究有無其他車輛直行通過上開交岔路口，而依當時情形又非
    不能注意，竟疏未注意車前狀況及讓直行之告訴人先行即貿然右轉，其就本件事
    故之發生有過失甚為明確，對本件事故發生之原因經臺北市政府警察局交通警察
    大隊初步研判分析結果，亦認被告就本件事故之發生確有轉彎車未讓直行車先行
    之過失，此有該交通大隊所檢具之交通事故肇事原因初步分析研判表一份附本院
    卷可稽，而告訴人甲○○亦因本件事故受有前開傷害，有記載其受傷之三軍總醫
    院附設民眾診療服務處診斷證明書一紙在卷可按，是告訴人所受傷害與被告之上
    開過失行為間有相當因果關係。綜上所述，是依告訴人之指訴、記載本件道路交
    通事故發生情形之道路交通事故調查報告、談話記錄表、補充資料表及記載告訴
    人受有前開傷害之三軍總醫院附設民眾診療服務處診斷證明書等補強證據，已足
    資擔保被告於偵訊中所為上開任意性自白具有相當程度之真實性，而得使本院確
    信被告前述自白之犯罪事實確屬真實，本院自得依被告自白及各該補強證據認定
    被告確有為前述犯行，本件事證明確，被告之犯行堪以認定。
三、核被告乙○○所為，係犯刑法第二百八十四條第一項前段之過失傷害罪。被告於
    肇事後，於警員前往現場處理時，在其上開犯行未為任何有偵查犯罪職權之公務
    員已知悉前，不逃避接受裁判而當場向警員自首，承認其為肇事人，有臺北市政
    府警察局中正第二分局交通分隊警員吳國瑞所填製自首調查報告表一份附卷可稽
    （見同前偵查卷第十四頁），是被告既已向該管公務員申述犯罪事實，而不逃避
    接受裁判，已合於刑法第六十二條前段所定對於未發覺之犯罪自首而接受裁判之
    要件，應依該條規定減輕其刑。
四、原審以被告前開犯行之事證明確，而依刑法第二百八十四條第一項前段、第四十
    一條及罰金罰鍰提高標準條例第一條前段、第二條規定，判處被告拘役拾日，
    並諭知易科罰金之折算標準，固非無見，惟因：(一)被告符合自首減刑之事實，原
    審卻漏未審酌認定，顯有未洽；(二)刑法第四十一條之規定，已於被告行為後之九
    十年一月四日修正，嗣經總統於九十年一月十日公布，並自同年一月十二日起生
    效，依現行刑法第四十一條第一項前段：「犯最重本刑為五年以下有期徒刑以下
    之罪，而受六個月以下有期徒刑或拘役之宣告，因身體、教育、職業、家庭之關
    係或其他正當事由，執行顯有困難者，得以一元以上三元以下折算一日，易科罰
    金」之規定，較諸修正前之刑法第四十一條以「犯最重本刑為三年以下有期徒刑
    以下之刑之罪，而受六月以下有期徒刑或拘役之宣告」，始得易科罰金之規定，
    以修正後現行刑法第四十一條第一項前段之規定有利於被告，故被告行為時雖在
    刑法第四十一條修正生效前，依刑法第二條第一項前段規定，仍應適用裁判時即
    修正後之刑法第四十一條第一項前段規定，諭知易科罰金之折算標準，始為適法
    ，故原審於九十年七月二十三日判決時，未比較新舊法，亦有不當。被告雖以於
    本院臺北簡易庭判決後業已與告訴人成立和解，由其以新台幣八萬元賠償告訴人
    因本件車禍所受之損害，且告訴人表示不予追究被告之犯行，請求予以輕判云云
    ，並提出九十年八月六日和解書及告訴人撤回告訴狀各一份在卷可按（見本院臺
    北簡易庭九十年度北交簡字第八○三號簡易訴訟卷宗第十九至二十一頁、本院九
    十一年七月二十四日訊問筆錄），但並未具體指摘原審漏未審酌何種證據及認事
    用法有何不當，其提起上訴難認有理由，但原判決既有上開可議之處，自應由本
    院將原審判決予以撤銷改判，以期適法。爰審酌被告就本件車禍應負之過失責任
    ，被告過失行為對告訴人所生損害，被告犯罪後尚能坦承犯行及今雖與告訴人達
    成民事和解並賠償告訴人損失，然於檢察官偵訊、本院審理時，被告經合法通知
    ，無正當理由屢未到庭說明案情之犯後態度等一切情狀，本院並未特以被告與告
    訴人和解，作為科刑輕重之標準，故量處如主文第二項所示之刑，並諭知易科罰
    金之折算標準，以資懲儆。
五、據上論斷，依刑事訴訟法第四百五十五條之一第一項、第三項、第三百六十九條
    第一項前段、第三百六十四條、第二百九十九條第一項前段，刑法第二條第一項
    前段、第二百八十四條第一項前段、第四十一條第一項前段、第六十二條前段，
    罰金罰鍰提高標準條例第一條前段、第二條，判決如主文。
本案經檢察官黃東焄到庭執行職務。
中      華      民      國    九十一    年     十一     月    二十七    日
                                台灣台北地方法院交通法庭
                                    審判長法  官劉壽嵩
                                          法  官洪文慧
                                          法  官鄧德倩
右正本證明與原本無異。
本判決不得上訴
                                          書記官謝韻華
中      華      民      國    九十一    年     十一     月    二十七    日
附錄：本案論罪科刑法條全文
刑法第二百八十四條第一項前段：
因過失傷害人者，處六月以下有期徒刑、拘役或五百元以下罰金。致重傷者，處一年
以下有期徒刑、拘役或五百元下罰金。
